最高法院刑事判決　　　　　　　　　　 111年度台上字第78號
上　訴　人　曾莉婷


選任辯護人　王聖傑律師
上列上訴人因違反毒品危害防制條例等罪案件，不服臺灣高等法
院中華民國110 年6 月1 日第二審判決（109 年度上訴字第3506
號，起訴案號：臺灣桃園地方檢察署108 年度偵字第31695 、33
709 號），提起上訴，本院判決如下：
    主  文
上訴駁回。
    理  由
一、按刑事訴訟法第377 條規定，上訴於第三審法院，非以判決
    違背法令為理由，不得為之。是提起第三審上訴，應以原判
    決違背法令為理由，係屬法定要件。如果上訴理由書狀並未
    依據卷內訴訟資料，具體指摘原判決不適用何種法則或如何
    適用不當，或所指摘原判決違法情事，顯與法律規定得為第
    三審上訴理由之違法情形，不相適合時，均應認其上訴為違
    背法律上之程式，予以駁回。
二、本件上訴人曾莉婷上訴意旨略稱：我已在原審審理中表示，
    我確實不是「頂尖菸酒行」的操縱者，同案被告謝毓秀（所
    犯共同販賣第三級毒品，業經第一審判處罪刑確定）於警詢
    時亦證實有將販毒所得價金的九成交付予「老闆」之人之事
    ，我僅分得不到一成，可見該「老闆」之人才是「頂尖菸酒
    行」犯罪組織的發起人，我沒有居於主導地位，原審未能審
    酌上情，僅說明「頂尖菸酒行」係如何具備持續性、結構性
    、牟利性之組織，卻對於我非犯罪組織發起人的主張，何以
    不足採信，未置一語說明，遽認我為該犯罪組織之發起人、
    操縱者，顯然悖於客觀存在的經驗法則及論理法則，而有判
    決適用法則不當並理由欠備之違誤云云。
三、惟查：
  ㈠本件原審經綜合全案證據資料，本於事實審法院採證認事之
    職權，認定上訴人確有如原判決事實欄所載發起犯罪組織、
    共同販賣第三級毒品愷他命之犯行，經比較新舊法，以第一
    審就上訴人發起犯罪組織後，「首次」販賣毒品之認定有誤
    為由，因而撤銷第一審關於原判決如附表〈下稱附表〉一編
    號8 、15所示罪刑，及其未扣案之犯罪所得沒收部分不當之
    科刑判決，改判仍論處上訴人以如附表一主文欄所示之罪刑
    ；另維持第一審論處上訴人如附表一編號1 至7、9至14、16
    至25所示或共同或單獨犯（修正前）販賣第三級毒品罪刑之
    判決，駁回其關於此科刑部分的第二審上訴。已詳敘其調查
    、取捨證據之結果及憑以認定犯罪事實的心證理由。從形式
    上觀察，原判決此部分並無任何違背法令的情形。
  ㈡證據的取捨、證據的證明力及事實的認定（含共同正犯成立
    與否），都屬事實審法院的自由裁量、判斷職權；如其此項
    裁量、判斷，並不違反客觀存在的經驗法則或論理法則，即
    無違法可指，觀諸刑事訴訟法第155 條第1 項規定甚明；既
    已於判決內論敘其何以作此判斷的心證理由者，即不得單憑
    主觀，任意指摘其為違誤，而據為其提起第三審上訴的合法
    理由。再者，同法第379 條第10款所稱依本法應於審判期日
    調查之證據，係指與待證事實有重要關係，在客觀上顯有調
    查必要性的證據而言，故其範圍並非漫無限制，必其證據與
    判斷待證事實之有無，具有關聯性，得據以推翻原判決所確
    認的事實，而為不同的認定，始足當之。若所需證明的事項
    已臻明確，自無庸贅行其他無益的調查。又有利於被告之證
    據不採納及應於審判期日調查之證據，係指該證據倘予採納
    或經調查所能證明，即足以推翻原審判決所確認之事實，而
    得據以為不同之認定者而言；如非事理所必然，或係無從調
    查的證據方法，即欠缺其調查之必要性，縱未調查，或未於
    理由特加說明，均與所謂違背法令之情形不相適合，亦難執
    憑為適法的上訴第三審理由。
    原判決主要係依憑上訴人迭於偵查及歷審審理中，坦承確實
    有持用0000000000、0000000000、0000000000號等行動電話
    門號與同案被告謝毓秀、陳冠傑（所犯共同販賣第三級毒品
    ，業經第一審判處罪刑，嗣經原審駁回上訴，已先告確定）
    為愷他命毒品交易訊息之聯繫，並負責接聽購毒者來電、發
    送隱晦內容暗指毒品交易訊息之簡訊，或自行親送，或陪同
    ，或分由謝毓秀、陳冠傑為毒品交付、收取款項，販賣愷他
    命毒品予陳俊丞等人（但辯稱無發起犯罪組織）的部分自白
    ；證人即同案被告陳冠傑、謝毓秀分別於偵查、第一審審理
    中證實上情；證人即毒品買家陳俊丞、張妘嘉、巫文瀚、王
    新方、賴志鋼、曾健龍、邱楷儒及趙語喬等人分別於警詢、
    偵查中所為有向上訴人等購買愷他命毒品之證言；顯示與上
    述毒品交易情節相符，且合於一般毒品交易之充滿饒富默契
    的簡短通聯之通訊監察譯文；警方蒐證照片；顯示扣案之白
    色晶體，經分裝為40包、50包，白色粉末1 包，送驗結果確
    認均係愷他命（純度分別為99% 、99% 、98% ，純質淨重分
    別為54.51 公克、90.35 公克、0.54公克）的鑑定書、搜索
    扣押筆錄、扣押物品目錄表及扣案毒品照片；扣案之愷他命
    等各項證據資料，乃認定上訴人確有如原判決事實欄所示販
    賣第三級毒品之犯行，因而撤銷第一審關於附表一編號8 、
    15所示部分不當之科刑判決，經比較新舊法後，適用修正前
    毒品危害防制條例（下稱毒品條例）相關規定，就附表一編
    號15所示部分，改判並依想像競合犯之例，從一重論處上訴
    人以（修正前）販賣第三級毒品之罪刑（另想像競合犯發起
    犯罪組織罪，並適用修正前毒品條例第17條第2 項之規定減
    輕其刑，宣處有期徒刑3 年8 月）；就附表一編號8 所示部
    分，仍論處以共同犯修正前販賣第三級毒品罪刑（適用修正
    前毒品條例第17條第2 項之規定減輕其刑，宣處有期徒刑 3
    年10月），併為相關沒收、追徵之諭知；另維持第一審論處
    上訴人以如附表一編號1 至7、9至14、16至25所示或共同或
    單獨犯（修正前）販賣第三級毒品罪刑之判決（均適用修正
    前毒品條例第17條第2 項之規定減輕其刑，分別宣處3 年 7
    月至3 年10月不等之有期徒刑）及相關沒收之諭知，駁回其
    關於此科刑部分的第二審上訴，並就上開撤銷改判與上訴駁
    回部分之所處之刑，合併定其應執行刑為有期徒刑6 年6 月
    。原判決復對於上訴人僅承認上揭部分自白，而矢口否認有
    發起犯罪組織部分犯罪，所為略如前揭第三審上訴意旨之辯
    解，如何係飾卸之詞，不足採信，除據卷內訴訟資料詳加指
    駁、說明外，並析述：
    ⒈依「頂尖菸酒行」之分工及組織過程以觀，係由上訴人招
      募謝毓秀、陳冠傑加入，再由上訴人編寫並發送隱晦之販
      毒簡訊予不特定人，嗣依上訴人指示，由上訴人、陳冠傑
      、謝毓秀輪班負責接聽購毒者來電、聯繫交易數量、時間
      、地點、金額，上訴人分裝，或由陳冠傑、謝毓秀分裝上
      訴人預先提供之愷他命，由上訴人指揮、監督陳冠傑、謝
      毓秀交付毒品予買家並收取價金，顯見該從事販毒以營利
      之組織已具備3 人以上，且陳冠傑、謝毓秀係以上訴人為
      首，聽命並接受上訴人之調度安排、利潤分派，而有上下
      隸屬之關係，具備「結構性」、「牟利性」，再酌以該販
      毒集團自民國108年8月初開始以上開分工方式，販賣第三
      級毒品愷他命，直至同年11月13日止方遭警方查獲，期間
      運作至少持續3 月之久，顯然亦具備「持續性」，並以販
      毒為其組織目的，當合於組織犯罪防制條例所規定之犯罪
      組織。
    ⒉上訴人雖於原審審理中另指：該販毒集團係以郭世旻為首
      ，伊祇是收款人，陳冠傑、謝毓秀均為運毒手（即俗稱小
      蜜蜂）等語，惟稽諸卷內上訴人、陳冠傑之行動電話內，
      與電子郵件信箱000000@000000.000使用者間之往來訊息
      ，及帳冊資料，均無從相互勾稽出與郭世旻之關聯性。且
      經員警多次前往郭世旻住處埋伏蒐證，皆未發現有不法情
      事，更未見上訴人之行動電話有與郭世旻為販毒通聯的關
      鍵訊息。尤其是上訴人與同案被告陳冠傑於原審審理前之
      歷來之警詢、偵查及第一審審理中之陳述，從未曾提出郭
      世旻其人，或為郭世旻為該販毒集團發起人之事，且與同
      案被告謝毓秀所證情節不符，顯係飾卸之詞，不足採信。
    ⒊復卷查，同案被告陳冠傑、謝毓秀於偵查中，均直言：上
      班前先到上訴人的住處拿取毒品，下班時也到上訴人之住
      處交接毒品、會算報酬，將賣剩下的毒品和販毒所得交給
      上訴人，上訴人會將報酬算給渠等，或渠等自行把報酬抽
      走等語（見偵字第31695號卷一第285 頁、偵字第31695號
      卷二第139 頁），可見同案被告謝毓秀於警詢初始，所為
      「我『老闆』不在供指認的照片內…『老闆』會跟我約在
      一個地方，我扣除交易所得的一成作為報酬，其餘交給『
      老闆』」之供述，對於事實之陳述多有保留，誠難盡信。
    以上所為的事實認定及得心證理由，都有各項證據資料在案
    可稽，既係綜合調查所得的各項直接、間接證據而為合理推
    論，自形式上觀察，即未違背客觀存在的經驗法則、論理法
    則，且事證已臻明確，自毋庸為無益之調查。
四、綜合前旨及其他上訴意旨，無非置原判決所為明白論斷於不
    顧，仍持已為原判決指駁之陳詞再事爭辯，及對於事實審法
    院取捨證據與自由判斷證據證明力之職權行使，徒以自己之
    說詞，任意指為違法，或單純為事實上枝節性之爭辯，要與
    法律規定得為第三審上訴理由之違法情形，不相適合。本件
    上訴違背法律上之程式，應予駁回。
據上論結，應依刑事訴訟法第395條前段，判決如主文。
中    華    民    國   111    年    2     月    17    日
                  刑事第二庭審判長法  官  林  勤  純  
                                  法  官  王  梅  英  
                                  法  官  莊  松  泉  
                                  法  官  吳  秋  宏  
                                  法  官  李  釱  任  
本件正本證明與原本無異
                                  書記官
中    華    民    國   111    年    2     月    22    日